【裁判字號】    88,簡上,138
【裁判日期】    890126
【裁判案由】    債務人異議之訴
【裁判全文】
臺灣屏東地方法院民事判決  八十八年度簡上字第一三八號
    上  訴  人  丙○○
                乙○○
    右二人共同
    訴訟代理人  丁○○        .
    上  訴  人  丁○○        .
    被上訴人    合進汽車貨運有限公司  設高雄市○鎮區○○街一六號
    法定代理人  甲○○        .
    訴訟代理人  張哲豪        .
    被上訴人    戊○○        .
右當事人間債務人異議之訴事件，上訴人對於中華民國八十八年九月九日本院八十八
年度潮簡字第三九七號第一審判決，提起上訴，本院判決如左：
    主    文
原判決廢棄。
被上訴人在第一審之訴駁回。
第一、二審訴訟費用由被上訴人連帶負擔。
    事    實
一、上訴人方面：
  （一）聲明：求為判決如主文所示。
  （二）陳述：除與原判決記載相同者予以引用外，補稱：
        當初其前往被上訴人合進貨運汽車股份有限公司（以下簡稱合進貨運公司）
        ，查扣車輛時，被上訴人等稱ＪＧ０一五號營業大貨車係依信託法，信託登
        記於被上訴人合進貨運公司所有，惟渠等所簽信託契約顯係事後才簽定的，
        期間並無信託之事實，被上訴人主張渠等之間有信託契約顯不實在。
  （三）證據：援用原審之立證方法。
二、被上訴人方面：
  （一）聲明：求為判決駁回原告之訴。
  （二）陳述：除與原判決記載相同者予以引用外，補稱：
        車子是被上訴人戊○○購買的，因為要攬貨，但因政府規定不准個人經營營
        業大貨車，才靠行被上訴人合進貨運公司。
  （三）證據：援用原審之立證方法。
    理    由
一、本件被上訴人起訴主張系爭牌號ＪＧ０一五號營業大貨車係被上訴人戊○○購得
    ，原靠行在青山汽車貨運行，於八十一年間靠行被上訴人合進貨運公司，被上訴
    人二人並簽立汽車貨運業信託契約書，該車輛之車主登記則登記為合進貨運公司
    所有，而為信託財產；詎上訴人等人，以被上訴人合進貨運公司之受僱人即訴外
    人馮志明過失致死之侵權行為事由，聲請本院以八十八年度裁全字第八六六號裁
    定准予對於上開二人之財產，在新台幣五十萬元內得為假扣押，嗣即以該裁定聲
    請本院八十八年度執全字第七五五號假扣押執行事件，於八十八年六月十日對上
    開信託財產即系爭之車輛實施假扣押而予查封；惟按對信託財產不得強制執行，
    違反者委託人、受益人或受託人得於強制執行程序終結前，向執行法院對債權人
    提起異議之訴，信託法第十二條第一項定有明文。本件被上訴人戊○○係上開信
    託財產之委託人，惟並非上開執行事件之債務人，被上訴人合進汽車貨運公司雖
    係該執行事件之債務人，惟僅係信託財產之受託人，上訴人等人對於被上訴人間
    之信託財產實施強制執行，顯有違上開規定，所為之查封行為應予撤銷等情。上
    訴人則以當初其前往被上訴人合進貨運公司，查扣車輛時，被上訴人等稱ＪＧ０
    一五號營業大貨車係依信託法，信託登記於被上訴人合進貨運公司所有，惟渠等
    所簽信託契約顯係事後才簽定的，期間並無信託之事實，被上訴人主張渠等之間
    有信託契約顯不實在等語置辯。
二、按信託行為其目的違反強制或禁止規定者，無效。信託法第五條第一款定有明文
    。又個人不得經營營業大貨車，為被上訴人二人所自承，而被上訴人戊○○自承
    係上開ＪＧ０一五號營業大貨車為伊所購買，於八十一年間靠行被上訴人合進貨
    運公司，被上訴人二人並簽立汽車貨運業信託契約書，該車輛之車主則登記為合
    進貨運公司所有，而為信託財產，顯見被上訴人戊○○、合進貨運公司係以此信
    託方法規避法律不得由個人經營營業大貨車之強制規定，依首揭說明，該信託行
    為自屬無效。從而，被上訴人據上開信託契約訴請判決將本院八十八年度執全字
    第七五五號假扣押執行事件對於牌號ＪＧ０一五號營業大貨車所為之強制執行程
    序予以撤銷，即嫌無據，應予駁回。原審判命上開本院八十八年度執全字第七五
    五號假扣押執行事件對於牌號ＪＧ０一五號營業大貨車所為之強制執行程序予以
    撤銷，尚有未洽。上訴意旨指摘原判決不當，求予廢棄改判，為有理由，應予准
    許，並應由本院予以廢棄改判，如主文第一、二項示。
三、本件事證已臻明確，兩造其餘主張陳述及所提之證據，經審酌與本院前揭判斷不
    生影響，爰不另一一論述指駁，附此敘明。
四、結論：本件上訴為有理由，依民事訴訟法第四百三十六條之一第三項、第四百五
    十條、第八十五條二項，判決如主文。
中      華      民      國    八十九    年      一      月    二十六    日
                                    臺灣屏東地方法院民事第二庭
~B審判長法官  洪有川
~B法      官  魏瑞紅
~B法      官  張世賢
右為正本係照原本作成。
不得上訴。
~B法院書記官  粘嫦珠
中      華      民      國    八十九    年      一      月    二十六    日


司法院資訊處製作；財團法人民間司法改革基金會備份。
